臺灣高等法院民事判決　　　　　　　　 99年度上易字第789號
上　訴　人　曾金坡
　　　　　　曾平
被　上訴人　魏國瑞
上列當事人間侵權行為損害賠償事件，上訴人對於中華民國99年
6月25日臺灣板橋地方法院99年度訴字第903號第一審判決提起上
訴，經本院於99年12月28日言詞辯論終結，判決如下：
    主      文
原判決關於命上訴人曾平連帶給付新臺幣肆萬元之訴部分，及
訴訟費用之裁判均廢棄。
上開廢棄部分，被上訴人在第一審之訴駁回。
其餘上訴駁回。
第二審訴訟費用由上訴人曾金坡負擔七分之四，上訴人曾平負
擔七分之三。
    事實及理由
一、本件上訴人聲明求為判決：（一）原判決關於不利上訴人部
    分廢棄。（二）上開廢棄部分，被上訴人在第一審之訴駁回
    。
    被上訴人聲明求為判決：上訴駁回。
二、被上訴人起訴主張：被上訴人曾金坡係臺北縣泰山鄉○○路
    ○段38號1樓建物所有權人，並將該建物出租予訴外人蔣真強
    開設遠傳電信泰山門市，伊為毗鄰之臺北縣泰山鄉○○路○
    段36號1樓建物所有權人即訴外人楊玉英之子，伊與被上訴
    人曾金坡為前開38號1樓建物外所設之遮雨棚、招牌、分離
    式冷氣主機及樑柱等物有無占用前開36號1樓前之空地之事
    ，時有爭執。伊於民國（下同）98年4月10日下午3時30分許
    ，偕同房屋仲介人員即訴外人陳建丞前往上開36號暨38號1
    樓交界處欲拍攝越界之現場照片蒐證時，被上訴人兄弟竟對
    伊喝令：「你好膽給我照看看」等語後，旋又再共同動手拉
    扯伊，妨害伊行使拍照蒐證之權利；又被上訴人曾平聽聞
    伊揚言欲對渠等提出妨害自由控告，心生不滿，竟公然辱罵
    伊：「幹你娘」，貶損伊之名譽，被上訴人所為上開行為，
    致伊在精神上感受痛苦等情。爰依據侵權行為之法則，求為
    命被上訴人連帶給付非財產上損害之慰藉金新台幣（下同）
    100萬元之判決（原審判命上訴人連帶給付4萬元、上訴人曾
    平給付3萬元；而駁回被上訴人其餘之訴。上訴人就其敗
    訴部分，聲明不服；而被上訴人就其敗訴部分未據聲明不服
    ，已告確定）。
    上訴人則以：上訴人曾金坡、曾平因此分別所涉及強制、
    公然侮辱刑責部分，既經本院以99年度上易字第884號刑事
    判決判處罪刑確定，伊等對於該刑事確定判決所認定之事實
    不再爭執（見本院卷第123頁）。惟被上訴人所請求之慰藉
    金額尚嫌過高等語，資為抗辯。
三、經查上訴人曾金坡係臺北縣泰山鄉○○路○段38號1樓建物所
    有權人，並將該建物出租予訴外人蔣真強開設遠傳電信泰山
    門市，被上訴人為毗鄰之臺北縣泰山鄉○○路○段36號1樓建
    物所有權人即訴外人楊玉英之子。被上訴人與上訴人曾金坡
    為前開38號1樓建物外所設之遮雨棚、招牌、分離式冷氣主
    機及樑柱等物有無佔用前開36號1樓前之空地之事，時有爭
    執。被上訴人乃於98年4月10日下午3時30分許，偕同房屋仲
    介人員陳建丞前往上開36號暨38號1樓交界處欲拍攝越界之
    現場照片蒐證時，上訴人曾金坡見狀即出面阻止，對被上訴
    人喝令：「你好膽給我照看看」等語後，旋動手拉扯被上訴
    人，妨害被上訴人行使拍照蒐證之權利。又上訴人曾平聽
    聞被上訴人揚言欲提出妨害自由控告等語，心生不滿，竟公
    然辱罵被上訴人「幹你娘」之事實，為兩造所不爭執（見本
    案卷第123頁），並有現場照片、監視器錄影光碟及刑事訴
    訟原審勘驗現場監視器錄影光碟之勘驗筆錄可證（見刑事訴
    訟偵查卷第29至33頁、第32至34頁），且上訴人曾金坡因此
    所涉及強制罪責部分、上訴人曾平因此所涉及公然侮辱罪
    責部分，亦經刑事法院分別判處上訴人曾金坡拘役50日、上
    訴人曾平拘役20日確定，有本院99年度上易字第884號刑事
    判決足據（見本院卷第33至38頁），自堪認為真實。
四、雖被上訴人主張上訴人曾平亦參與對伊喝令：「你好膽給
    我照看看」，並與上訴人曾金坡共同動手拉扯伊，妨害伊行
    使拍照蒐證之權利云云。但為上訴人曾平在刑事訴訟偵、
    審理中一再堅決否認，並辯稱伊係於上訴人曾金坡與被上訴
    人在現場爭執後，始路過該處走近觀看等語，核與證人梁萬
    富在刑事訴訟本院審理中所證述之情節相符（見刑事訴訟本
    院卷第81頁）；即被上訴人亦於刑事訴訟原審審理時亦供證
    ：上訴人曾溫平是後來才出現等語（見刑事訴訟原審卷第49
    頁背面）。又被上訴人固於刑事訴訟原審審理中另指述上訴
    人曾平持有磚頭追打伊云云。然為上訴人曾平所堅詞否
    認，而被上訴人復始終不能舉證以實其說。且被上訴人告訴
    上訴人曾平涉及強制罪責部分，業經刑事法院諭知無罪判
    決確定，亦有本院99年度上易字第884號刑事判決足據（見
    本院卷第33至38頁），足見被上訴人所為此部分主張，洵不
    足取。
五、按因故意或過失，不法侵害他人之權利者，負損害賠償責任
    。又不法侵害他人之名譽、自由者，被害人雖非財產上之損
    害，亦得請求賠償相當之金額，民法第184條第1項前段、第
    195條第1項前段分別定有明文。本件上訴人曾金坡、曾平
    分別故意以上開方法不法侵害被上訴人之自由、或名譽，被
    上訴人在精神上自必感受痛苦，揆諸前揭規定，被上訴人自
    得請求上訴人賠償慰藉金。爰斟酌兩造之身分、地位、經濟
    狀況（見原審卷第4、21頁、本院卷第43至101、105、114頁
    ）及上訴人加害情節等一切情狀後，認被上訴人所得請求上
    訴人曾金坡、曾平賠償之慰藉金額，依序應以4萬元、3萬
    元為相當，並無過高情事。至逾上開金額（除確定部分外）
    之請求，即屬無據。
六、從而，被上訴人依據侵權行為之法則，請求上訴人曾金坡給
    付4萬元、上訴人曾平給付3萬元部分，均屬應予准許；至
    逾上開金額（除確定部分外）之請求，即屬不應准許。原審
    就上開應予准許部分，所為上訴人敗訴之判決，並無不合，
    上訴人之上訴論旨指摘原判決各該部分不當，求予廢棄改判
    ，為無理由；就上開不應准許部分，所為上訴人曾平敗訴
    之判決，自有未洽，上訴人曾平之上訴論旨指摘原判決此
    部分不當，求予廢棄改判，為有理由。
七、至兩造之其餘攻擊或防禦方法及未經援用之證據，經斟酌後
    ，認為均不足以影響本判決之結果，自無逐一詳予論駁之必
    要。併此敘明。
八、據上論結，本件上訴人曾金坡之上訴為無理由；上訴人曾
    平之上訴為一部有理由，一部無理由，依民事訴訟法第450
    條、第449條第1項、第78條、第79條，判決如主文。
中    華    民    國   100    年    1     月    11    日
                    民事第六庭
                        審判長法  官  林鄉誠
                              法  官  梁玉芬
                              法  官  曾部倫
正本係照原本作成。
不得上訴。
中    華    民    國   100    年    1     月    11    日
                              書記官  黃麗玲